臺灣高等法院臺南分院刑事判決　　　　　　　　 九十三年度上易字第二八號 Ｃ
　　　上　訴　人　臺灣雲林地方法院檢察署檢察官
　　　被　　　告　甲　○　○
右上訴人因被告贓物案件，不服中華民國九十三年五月四日台灣雲林地方法院九十二
年度易字第五一九號第一審判決（起訴案號：台灣雲林地方法院檢察署九十二年度偵
字第四七三五號），提起上訴，本院判決如左：
      主      文
原判決撤銷。
甲○○故買贓物，處拘役伍拾日，如易科罰金，以參佰元，折算壹日。
      事      實
一、甲○○前於民國（下同）八十八年一月廿日、八十八年一月廿七日、八十八年一
    月卅日、八十八年四月三日，因連續收受贓車多次，分別經警查獲。嗣甲○○因
    施用毒品案件，於八十八年四月廿七日，進入台中女子監獄強制戒治，至八十八
    年十二年十七日停止戒治出獄。然甲○○猶不知悔改，又於八十九年七月上旬，
    因收受贓車使用，經警查獲（甲○○上開連續多次收受贓物，於九十年五月廿四
    日，經台灣台中地方法院，以八十八年易字三九○八號案件，判處有期徒刑一年
    ，於同年七月廿六日確定，其中八十九年七月上旬，收受贓車犯行，係併案審理
    ，均不構成累犯）。
二、旋甲○○明知不詳成年女子，所出售未懸掛ＳＫ─九三三六號車牌小客車（引擎
    號碼：0000000號，下稱系爭車輛，係七十八年四月出廠，車主乙○○，
    該車於八十八年間，由車主乙○○胞弟張舜揮將該車，停放在雲林縣崙背鄉南陽
    村建國停車場，旋於八十八年九月廿七日後，因該車不堪使用，而卸下車牌，未
    幾，該車遭不詳者竊取，迄九十一年元月廿八日，車主乙○○持ＳＫ─九三三六
    號車牌二面，至雲林監理站申辦報廢），係屬來路不明贓車，竟於八十九年初快
    過年某日，在雲林縣北港鎮好收里某處，以新台幣（下同）八千元，向該不詳成
    女子購買。嗣於八十九年七月廿五日前某日，甲○○在雲林縣北港鎮○○里○○
    路一一七號徐端燦（綽號三平）住處，又將該ＳＫ─九三三六號小客車（未懸掛
    車牌），再以九千元價格，轉賣不知情王國鐘（經移送故買贓物，業經檢察官不
    起訴處分確定）。
三、未幾，甲○○又因毒品事件，於八十九年七月廿五日，再進入台中女子監獄執行
    強制戒治。迨於八十九年九月一日上午八時許，王國鐘將上開系爭未懸掛車牌小
    客車，在雲林縣台西鄉○○村○○路住處，借給不知情林素玟（經移送贓物罪，
    業經檢察官不起訴處分確定）使用。嗣於八十九年九月一日上午九時四十分許，
    林素玟駕駛該未懸掛車牌ＳＫ─九三三六號小客車（引擎號碼：0000000
    號），行經雲林縣虎尾鎮○○○○路惠來段時，因未懸掛車牌，為警發現，循線
    查獲該車，係屬贓車，而查獲上情。
四、案經台灣雲林地方法院檢察署檢察官自動檢舉偵查起訴，併聲請簡易判決處刑，
    嗣經台灣雲林地方法院簡易庭，簽請改依通常程序審理。
      理      由
一、訊據被告甲○○供承與證人徐端燦，向不詳成年女子，以八千元購買系爭車輛，
    嗣又將該系爭車輛，出售王國鐘等情。然否認有故買贓物犯行，辯稱：伊於八十
    九年間，和徐端燦一起去廟口前空地買車，是徐端燦以八千元，向一個女子購買
    該車，當時沒有看行照即購買，汽車買賣契約書是伊寫的，伊現在找不到契約書
    ，也找不到賣車的車主，後來徐端燦叫王國鐘去開車，王國鐘有給徐端燦八千元
    ，但伊沒有向王國鐘拿錢，該車很舊了，伊不知車子是贓車云云。惟查：
  (一)系爭車輛失竊時間，應為八十八年九月廿七日後某日：
  (1)查系爭車輛，係被害人乙○○所有，為被害人乙○○於警訊供明在卷，並有汽車
    行車執照一紙在卷可憑（詳三○○八號偵查卷廿九頁）。
  (2)又依證人張揮舜於警訊供稱：系爭車輛，係其胞姐乙○○，將車交給伊保管使用
    ，伊後來將該車，交給李明隆使用，不久該車停在崙背鄉南陽村建國停車場遭竊
    等語（詳西螺分局警卷七頁背面）。其後張揮舜於偵查中供稱：我向李明隆買喜
    美小客車，尾款不足部分，即以我姐乙○○，給我系爭車輛，交給李明隆抵尾款
    ，我有把系爭車輛交給李明隆，後來李明隆說系爭車輛毛病多，要我把車子報廢
    ，我就把車牌取下，將車子停放在崙背鄉陽村建國停車場等語（詳三○○八號偵
    查卷廿七頁）。復於原審供稱：系爭車輛失竊時間，約在八十幾年，確實時間不
    記得，李明隆把他喜美車子交給我時，我同時把系爭車輛交給他，我將系爭車輛
    交給李明隆後，過數個月，因李明隆要我把系爭車輛報廢，我就取下系爭車輛車
    牌，迨警察打電話問我，是否有車子失竊，我才知系爭車輛失竊；至吳佳珍是李
    明隆的太太，李明隆把他喜美車子過戶給我，過戶那天即為八十八年九月廿七日
    等語（詳原審卷八六至八九、一○一至一○二頁）。
  (3)另證人徐端燦於偵查中供稱：系爭車輛，是甲○○於八十九年間購買的，買車係
    在我關出來以後（按徐端燦於八十八年九月廿七日出獄），在八十九年初快過年
    時買的等語（詳原審卷九七至九九頁）。
  (4)綜上供述，參互以觀，系爭車輛，核係證人張揮舜於八十八年九月廿七日，從李
    明隆處過戶喜美汽車時，同時將系爭車輛，交李明隆抵付尾款，嗣因李明隆認系
    爭車輛老舊，乃將系爭車輛交還張揮舜，數月後，張揮舜再前往雲林縣崙背鄉南
    陽村建國停車場，將系爭車輛車牌取下，此為證人張揮舜供明，已如前述，並有
    李明隆出售給張揮舜汽車車主歷史查詢資料可憑（詳原審卷一○七頁）。雖證人
    張揮舜於警偵訊均供稱，伊於八十九年七、八月，才將系爭車輛，交給李明隆抵
    付喜美汽車尾款云云。然依卷附車主歷史查詢資料顯示，李明隆妻子吳佳珍，將
    喜美汽車過戶給張揮舜，係於八十八年九月廿七日，而張揮舜將系爭車輛交給李
    明隆，則與李明隆太太吳佳珍過戶喜美汽車同時，亦如前述。以此觀之，證人張
    揮舜於警偵訊供稱，其係於八十九年七、八月間，將系爭車輛交給李明隆，應係
    八十八年七、八月之誤甚明。
  (5)是系爭車輛，既係證人張揮舜於八十八年九月廿七日，交付李明隆以後，經李明
    隆向張揮舜告知系爭車輛老舊，要張揮舜報廢系爭車輛，張揮舜乃前往取下系爭
    車輛車牌，未幾，系爭車輛始遭不詳者竊取，故系爭車輛，至早應係於八十八年
    九月廿七日以後，始遭竊取，且系爭車輛遭竊時，係未懸掛車牌，應堪認定。
  (二)系爭車輛被告買入售出時間，應在八十八年十二月十七日至翌年七月廿五日前：
  (1)被告甲○○於偵查中自承：系爭車子，是伊和徐端燦合買，當時伊有吸安，因徐
    端燦知道伊在八十八年剛戒毒回來（指八十八年十二月十七日停止戒治出獄），
    身上沒錢，就逼伊與他在一起，徐端燦當時用他的車子，載伊去某廟口，徐端燦
    看到一部車，就問附近老婦人，車主是何人，該老婦人就帶我們去寫合約，寫好
    後，徐端燦就給婦人八千元，並把車子拖回，買車時沒行照；徐端燦和王國鐘有
    簽約（指系爭車子售給王國鐘時），後來車子是在徐端燦家，交給王國鐘，徐端
    燦並將契約放在我這裡，後來我進去關，就不知在何處等語（詳五三二號他字卷
    三十至三十四頁）。參酌卷附被告與徐端燦在監在押查詢表（詳五三二號他字卷
    二頁、三○○八號偵查卷四○頁），被告自白與徐端燦在監期間，核與事實無違
    ，堪認被告上開自白，核係真實。
  (2)又證人徐端燦於偵查中供稱：車子是阿娟買的，係向北港鎮火燒村某一間廟旁，
    一位婦人買的，當時有簽切結書，她買來後，讓她爸爸翻修後，賣給王國鐘等語
    （詳三○○八號偵查卷二十三頁背面）。另於偵查中證稱：阿娟買來該車，修理
    後，再轉賣出去，阿娟買車時有我、阿娟及該名婦人在場，阿娟賣車給王國鐘，
    只拿行照給他等語（詳三○○八號偵查卷五三至五四頁）。又於偵查中供稱：系
    爭車輛，是甲○○購買的，買車係在我關出來後（按徐端燦於八十八年九月廿七
    日出獄），在八十九年初快過年時買的等語（詳原審卷九七至九九頁）。證人徐
    端燦於原審理證稱：車子是阿娟在我關出來（按徐端燦係於八十八年九月廿七日
    出獄）買的，沒幾天，就又賣給王國鐘等語（詳原審卷九七至九八頁）。
  (3)證人王國鐘於偵查中供稱：車子是向甲○○買的，當時車是甲○○交給我的，錢
    我交給甲○○，徐端燦是介紹人等語（詳五三二號他字卷廿四頁）。
  (4)據上論述，系爭車輛，確係被告向不詳女子購買，再由被告出售給王國鐘屬實。
    而被告購買系爭車輛時間，則係在八十八年十二月十七日被告停止戒治出獄後，
    並在八十九年七月廿五日被告再入監執行前某日，將所購買系爭車輛售出無訛。
  (三)證人林素玟遭警查獲車輛引擎號碼0000000號，即為系爭車輛引擎號碼：
    查證人王國鐘於警訊供稱：系爭車輛，係於八十九年九月一日，伊借給林素玟等
    語（詳西螺分局警卷一頁背面）。而證人林素玟於警訊亦供稱：系爭車輛，於八
    十九年九月一日上午八時許，伊向王國鐘借用，當天遭開紅單等語（詳西螺分局
    警卷三頁背面）。又系爭車輛，林素玟於八十九年九月一日遭警查獲時，舉發警
    員吳宏慶，因當時系爭車輛無車牌，尚特地於舉發違反道路交通理事件通知單「
    車牌號碼」欄載明，違規系爭車輛，引擎號碼為0000000號，有該通知單
    在卷可憑（詳西螺分局警卷十頁）。以此觀之，被告出售給證人王國鐘小客車，
    確為證人林素玟所駕駛違規ＳＫ─九三三六號小客車，至為明灼。
  (四)又被告甲○○，前於八十八年一月廿七日，至八十九年七月上旬日止，已連續有
    多次，向他人收受贓車使用，嗣經台灣台中地方法院，於九十年五月廿四日，判
    處有期徒刑一年確定，有台灣高等法院被告全國前案紀錄表及刑事判決在卷可稽
    （詳原審卷卅七至卅八頁）。以被告曾有多次收受贓車使用經驗，對於車輛買賣
    ，自應較常人警覺性高。即被告於偵查中亦自承：系爭車輛其購買時，並無行照
    等語（詳五三二號他字卷廿一頁）。衡情，被告與販售系爭小客車女子，素未相
    識，且該小客車又未懸掛車牌，復無行照，此與一般交易常情不合。若謂被告對
    系爭車輛，未產生絲毫贓車懷疑？要難令人置信。至被告供稱，買車時有簽訂契
    約云云。然被告迄今，始終無法，提出該買賣契約，及售車女子姓名，以供本院
    查證。是被告辯稱，伊不知系爭車輛，係屬贓車云云，為飾卸之詞，不足採信。
    被告於購買系爭小客車時，主觀上應已知悉，係屬贓物無訛。
二、查被告明知系爭車輛，係屬贓車，猶予購買又轉售，核被告所為，係犯刑法第三
    百四十九條第二項故買贓物罪。又按收受贓物與故買贓物，犯罪態樣不同，依釋
    字一五二號解釋，不得成立連續犯（最高法院六十七年第六次、第七次刑事庭會
    議決議參照）。本件被告甲○○故買系爭贓車時間，雖與其前多次收受贓車，時
    間緊接，然依上述，二者犯罪態樣，既屬不同，自應分別論罰，併此敘明。
三、原判決以被告罪嫌不足，因認被告犯罪，尚屬不能證明，而諭知被告無罪，固非
    無見。惟查：(一)原判決就系爭車輛，係屬贓車，未予詳察，自有不當。(二)且系爭
    車輛，被告購買時間，應係於八十八年十二月十七日被告出獄後；至出售時間，
    則係八十九年七月廿五日被告再入獄前所為，原判決未仔細勾稽，要有未洽。(三)
    本件系爭車輛，證人林素玟違規時，依舉發警員吳宏慶，於違規告發單記載，其
    引擎號碼為0000000號，顯係屬系爭失竊小客車無疑，原判決竟未予細究
    ，即遽認證人林素玟向王國鐘所借用系爭車輛，非屬被害人所有ＳＫ─九三三六
    號小客車，亦有未合。檢察官上訴意旨，指摘及此，為有理由，應由本院將原判
    決撤銷改判。爰審酌被告犯罪動機、目的、犯罪所得輕微，及被害人車輛，係七
    十八年出廠，已屬老舊，暨被告犯後態度等一切情狀，量處拘役五十日。又中華
    民國刑法第四十一條業於九十年一月十日公布修正，並於同年一月十二日生效，
    該條第一項規定：「犯最重本刑為五年以下有期徒刑以下之刑之罪，而受六個月
    以下有期徒刑或拘役之宣告，因身體、教育、職業、家庭之關係或其他正當事由
    ，執行顯有困難者，得以一元以上三元以下折算一日，易科罰金。但確因不執行
    所宣告之刑，難收矯正之效，或難以維持法秩序者，不在此限」。本件被告所犯
    故買贓物罪，依行為時法，即修正前刑法第四十一條規定，固為不得易科之犯罪
    。然被告犯罪後，刑法第四十一條規定業經修正公布如前，則依刑法第二條第一
    項前段規定，比較新舊法結果，以修正後刑法第四十一條規定有利於被告，本件
    自應適用修正後刑法第四十一條規定，爰併就被告所處拘役，諭知如易科罰金，
    以三百元，折算一日之標準，以資懲儆。
據上論斷，應依刑事訴訟法第三百六十九條第一項前段、第三百六十四條、第二百九
十九條第一項前段，刑法第二條第一項前段、第三百四十九條第二項、第四十一條，
罰金罰鍰提高標準條例第一條前段、第二條，判決如主文。
本案經檢察官楊治宇到庭執行職務。
中    華    民    國      九十三      年      八      月      三        日
                                  臺灣高等法院臺南分院刑事第六庭
                                      審判長法官  蔡    崇    義
                                            法官  宋    明    中
                                            法官  董    武    全
右正本證明與原本無異。
不得上訴。
                                      法院書記官  黃    全    忠
中    華    民    國      九十三      年      八      月     十六       日
附錄法條：
刑法第三百四十九條第二項：搬運、寄藏、故買贓物或為牙保者，處五年以下有期徒
                          刑、拘役或科或併科一千元以下罰金。
